【裁判字號】    90,上訴,3193
【裁判日期】    901205
【裁判案由】    毒品危害防制條例
【裁判全文】
臺灣高等法院刑事判決                  九十年度上訴字第三一九三號
    上  訴  人
    即  被  告  甲○○
    選任辯護人  袁岳衡
                徐揆智
                陳怡如
右上訴人，因毒品危害防制條例案件，不服台灣桃園地方法院，九十年度訴字第五三
九號，中華民國九十年七月二十七日第一審判決（起訴案號：台灣桃園地方法院檢察
署九十年度偵字第四三四一號）提起上訴，本院判決如左：
    主      文
原判決撤銷。
甲○○連續販賣第二級毒品，處有期徒刑柒年陸月。
扣案之第二級毒品安非他命伍小包（驗餘淨重肆點伍零伍玖公克）沒收銷燬之；犯罪
所得財物新臺幣仟元沒收之，如全部或一部不能沒收時，以其財產抵償之。
    事      實
一、甲○○曾因違反毒品危害防制條例案件，經本院於八十九年十二月三十日判處有
    期徒刑七年六月，尚未確定。猶不知悔改，竟基於意圖營利之概括犯意，以00
    00000000號行動電話為聯絡工具，自九十年二月間某日起至同年三月六
    日十七時止，在桃園縣大園鄉○○路○段一八八號加油站旁，以每小包（重量不
    詳）新臺幣（下同）一千元之價格，連續販賣第二級毒品安非他命予乙○○三次
    ，從中牟利，合計得款三千元。嗣於九十年三月六日十七時，與乙○○交易完畢
    後，復承繼前揭犯意，向乙○○表示需要瓦斯爐一台，允許其以家中所販賣之瓦
    斯爐折價購買安非他命，乙○○隨即返家載運瓦斯爐一台於同日十九時至上開地
    點交易，甫將瓦斯爐搬至甲○○所駕駛ＫＣ─八八六六號自用小客車後座後，恰
    巧為注意其行蹤甚久之警員杜進發於執行勤務時路過該處，發覺可疑而上前盤查
    而交易未成，並在乙○○所駕駛ＬＡ─五六六七號自用小貨車上扣得其於當日十
    七時許以一千元代價向甲○○所購得之安非他命一小包（毛重一．二九公克，驗
    餘淨重一．０五公克起訴書誤載驗餘淨重零點五公克），另在甲○○所駕駛前揭
    汽車駕駛座正下方地上扣得甲○○丟棄之準備以瓦斯爐折價交易之安非他命四小
    包（毛重五．一九公克驗餘淨重三．四五五九公克）（以上五包總計驗餘淨重四
    ．五０五九公克），始知悉上情。
二、案經桃園縣警察局大園分局報請臺灣桃園地方法院檢察署檢察官偵查起訴。
    理  由
一、訊據上訴人即被告甲○○（下稱被告）固承認使用0000000000號行動
    電話之事實不諱，惟矢口否認有何販賣毒品安非他命犯行，辯稱：扣案安非他命
    是在其車下地上撿到，並非係伊所有；伊係因向乙○○購買瓦斯爐，乙○○要送
    至伊住處，伊剛好要外出，所以約定於當日十九時許，在前揭地點見面，伊並未
    販賣安非他命予乙○○云云。
二、然查：
    (一)被告以0000000000號行動電話為聯絡工具，自九十年二月間某日起
      至同年三月六日十七時止，在桃園縣大園鄉○○路○段一八八號加油站旁，以
      每小包一千元之價格，連續販賣第二級毒品安非他命予乙○○三次。嗣於九十
      年三月六日十九時，乙○○以瓦斯爐向甲○○折價購買安非他命，於交易尚未
      完成，恰為注意其行蹤甚久之警員杜進發於執行勤務時路過該處，發覺可疑而
      上前盤查，並當場在乙○○所駕駛ＬＡ─五六六七號自用小貨車上扣得其於當
      日十七時許以一千元代價向甲○○所購得之安非他命一小包（毛重一．二九公
      克，驗餘淨重一點零點五公克），及在甲○○所駕駛前揭汽車駕駛座正下方地
      上扣得甲○○丟棄之準備交易之安非他命四小包（毛重五．一九公克驗餘淨重
      三．四五五九公克）（以上五包總計驗餘淨重四．五０五九公克）等情，業據
      證人乙○○於警訊、偵查（見偵卷第四三四二號第九至十三頁、第四十七至四
      十八頁），及證人即查獲本案之警員杜進發於原審審理時證述甚詳（見本院九
      十年五月十一日訊問筆錄），並有如事實欄所載之物扣案可稽，扣案之晶狀物
      送鑑定結果，均含有甲基安非他命成份，此分別有法務部調查局九十年三月二
      十日（九十）陸（一）字第九０一三六二一三號鑑定通知書及憲兵司令部刑事
      鑑識中心九十年五月二十五日（９０）綱得字第六六六九號鑑驗通知書各一紙
      在卷可憑，何況瓦斯爐之買賣，一般交易情形皆係店家將瓦斯爐送至客戶欲安
      裝處所後，代為安裝測試正常後始付款，抑或由客戶至店家取貨自行安裝，若
      係有事外出可另行約定時間前往安裝，豈有另行約定在一特別地點取貨之情形
      ，被告所辯顯與常情未合。
    (二)至證人乙○○其後於原審及本院調查中翻異前詞，改證述毒品是向「三叔」者
      購買，並非向被告購買，被查獲當時確係要賣瓦斯爐予被告云云，經查，其警
      訊中證述購買毒品之行動電話號碼確係被告所有，並當場指認係向被告購買，
      其僅知被告綽號叫「阿叔」，若僅係單純之一般瓦斯爐交易，何須以綽號代之
      ，故顯係避重就輕迴護之詞，自不足採。另證人乙○○就於何時以十張百元向
      被告購買安非他命乙節，其究係於九十年三月六日十七時或十九時，警訊與偵
      查中前後所述雖有出入，然此乃因警訊時就證人乙○○對於何時以十張百元向
      被告購買安非他命情節略而述之，於偵查中則對此細節詳加描述，致前後有所
      差異，惟就以一千元購買一包安非他命之情節並無矛盾之處。況按審理事實之
      法院，於證人之陳述有部分前後不符或相互間有所歧異時，究竟何者可採，仍
      應本於其自由心證予以斟酌，非謂一有不符矛盾，即應認其全部為不可採信，
      最高法院著有八十一年台上字第五三０三號判決可參，是證人於何時以十張百
      元向被告購買安非他命乙節，自以偵查中所述係於九十年三月六日十七時之證
      詞較為可採，併予敘明。
    (三)至於被告甲○○始終否認有販賣第二級毒品安非他命情事，致本院無從得知其
      購入安非他命之確實價格，進而與販出之價格為比較其確實之利得，惟販賣安
      非他命係屬違法行為，非可公然為之，不論是瓶裝或紙包之安非他命，均可任
      意分裝增減其數量，而每次買賣之價量，亦隨時依雙方關係之深淺、當時之資
      力、需求程度及對行情之認知等因素，機動地調整，販賣之利得，除經坦承犯
      行，或價量俱臻明確外，委難查得實情，職是之故，即使未經查得實際販賣利
      得，但除非別有事證，足認係依同一價量委賣轉售，確未牟利外，尚難執此遽
      認販賣毒品之證據有所未足，致知過坦承者難辭重典，飾詞否認者反得僥倖，
      而失理之平。再參諸安非他命物稀價昂，且為政府嚴予取締之犯罪，苟無利得
      ，豈有甘冒重刑，而以原價買賣安他命之理，故被告販入之價格必較所販出之
      價格低廉，而從中賺取差價牟利之營利意圖等情，已昭然若揭。何況瓦斯爐一
      台原擬以被告丟於車下地上扣得之安非他命四小包（驗餘於淨重三、四五五九
      公克）交易，由此可知，被告確有藉販售安非他命從中牟取利益之營利意圖，
      益顯彰明。再查被告自九十年二月間某日起至同年三月六日十七時止，連續販
      賣第二級毒品安非他命予乙○○三次，則被告販賣安非他命所得即應有三千元
      之多。末查，於九十年三月六日十九時該次，雖已收取販賣安非他命所得瓦斯
      爐一台，惟尚未交付安非他命即為警查獲，交易尚未完成，自僅止於未遂，應
      予敘明。至於辯論人請求將證人游昌輝送測謊。查如何認定游昌輝之警訊偵查
      證言有證據能力，已明如上，已無鑑定證人必要。又證人未向被告購毒之前
      早已吸毒，固為實情，不能以此即推定嗣後無轉向被告洽購事實，併此指明。
    (四)綜上所述，本件事證已明，被告犯行洵堪認定。
三、查安非他命屬毒品危害防制條例第二條第一項第二款所稱之第二級毒品。核被告
    所為係犯毒品危害防制條例第四條第二項之販賣第二級毒品罪及同條第五項、第
    二項之販賣第二級毒品未遂罪。其先後多次犯行，時間緊接，基本構成要件相同
    ，顯係基於概括犯意反覆為之，應依連續犯規定論以情節較重之販賣第二級毒品
    既遂罪一罪，並依法僅就法定本刑為有期徒刑及罰金部分加重其刑，至法定本刑
    為無期徒刑部分，則依法不得加重。又其各次販賣前持有安非他命之低度行為，
    應為販賣之高度行為所吸收，不另論罪。
四、原審對被告論罪科刑固非無見，惟查(一)原判決就二處查扣之安非他命數量未明白
    記載。其中在游昌輝車上所扣安非他命一包毛重一．二九公克，檢察官依移送資
    料誤為０．五公克，自以鑑驗重量為準，原判決未予糾正，有欠正確。又以瓦斯
    爐折價交易未遂，事實記載欠明確應予補正，(二)毒品危害防制條例第十九條第一
    項所指供犯罪所用或犯罪所得之財物採義務沒收。然本件瓦斯爐係乙○○所有擬
    供折價向被告購毒之用，交易未成即被查獲，顯非被告供犯罪所用之物，原判決
    併予沒收已有未當。被告上訴意旨否認犯罪雖無可採，然原判決既有可議，自無
    可維持，應予撤銷改判。審酌被告犯罪動機、目的、次數、價額、所可能獲取利
    益之多寡、所生危害及犯後態度等一切情狀，量處如主文第二項所示之刑。扣案
    之毒品安非他命五小包（總計驗餘淨重四．五０五九公克），應依毒品危害防制
    條例第十八條第一項前段規定，宣告沒收銷燬之。販賣安非他命所得三千元，應
    依同條例第十九條第一項規定，諭知沒收之，如全部或一部不能沒收時，以其財
    產抵償之。
據上論斷，應依刑事訴訟法第三百六十九條第一項前段、第三百六十四條、第二百九
十九條第一項前段，毒品危害防制條例第四條第二項、第十八條第一項前段、第十九
條第一項，刑法第十一條前段、第五十六條，判決如主文。
本案經檢察官李良忠到庭執行職務。
中      華      民      國    九十      年      十二    月      五      日
                            臺灣高等法院刑事第十八庭
                                審判長法  官  吳      敦
                                      法  官  劉  慧  芬
                                      法  官  吳  明  峰
右正本證明與原本無異。
如不服本判決應於收受送達後十日內向本院提出上訴書狀，其未敘述上訴之理由者並
得於提起上訴後十日內向本院補提理由書（均須按他造當事人之人數附繕本）。
                                      書記官  李  華  安
中      華      民      國    九十      年      十二    月      五      日
附錄：本案論罪科刑法條全文
毒品危害防制條例第四條第二項：
製造、運輸、販賣第二級毒品者，處無期徒刑或七年以上有期徒刑，得併科新臺幣七
百萬元以下罰金。


司法院資訊處製作；財團法人民間司法改革基金會備份。
